臺灣高等法院高雄分院民事判決　　　　 94年度勞再易字第4號
再審原告　　楊啟貴即吉福企業社
再審被告　　甲○○
上列當事人間請求給付職業災害補償金等事件，再審原告對於民
國94年5月25日台灣高雄地方法院93年度重勞訴字第5號第一審判
決、94年7 月29日本院94年度勞上易字第11號第二審確定判決，
提起再審之訴，本院判決如下：
    主  文
再審之訴駁回。
再審訴訟費用由再審原告負擔。
    事實及理由
一、再審之訴顯無再審理由者，得不經言詞辯論，以判決駁回之
    ，民事訴訟法第502條第2項定有明文。
二、再審原告主張略以：原確定判決適用法規顯有錯誤之情形如
    下：
  (一)查「認定事實應憑證據，至法院採為認定事實之證據，必於
    訟爭事實有相當之證明力者而後可，若一種事實得生推定證
    據之效力者，亦必于現行法規有根據，即為現行法規所明認
    者而後可，斷不能以單純論理為臆測之根據，而就訟爭事實
    為推定之判斷。」最高法院18年上字第209 號著有判例。原
    確定判決違背此判例之情事如下：原確定判決雖認定兩造
    間訂有勞動契約，惟無論就月薪資、休假、獎懲等事實，均
    無任何證據證明。原確定判決認定再審被告月平均薪資為
    新台幣（下同）1 萬5840元，並無證據證明。依原審證人
    林明智所稱：10人為一班，須共同完成每支鋼筋籠製作，始
    有報酬請求權，故事實上並非30名同僚分工合作，況30名同
    僚分工合作要如何計酬，亦無積極證據證明。原確定判決竟
    認定再審被告與其他約30名同僚分工合作，顯然無視於證人
    林明智所證事實。又工人是否上班、何時上班、曠缺、是
    否每天完成一定工作量，依證人所述，再審原告均無權過問
    ，則原確定判決認定「兩造約定之勞務性質具有人格從屬性
    ．．」即屬無據。原確定判決以林明智向伊領工資及伊與
    再審被告有簽訂和解書之事實，推論兩造間訂有勞動契約，
    係依單純臆測所為之判斷。依兩造所簽和解書另約定：再
    審被告不得再要求其他賠償，且不得有異議，並拋棄民刑訴
    訟法上一切追訴權等情，原確定判決卻以該和解書記載之「
    一切損失」，係指看護費部分之全部損失，並不包括非財產
    上損失云云，顯然對於兩造簽訂和解書時所為上開約定未加
    以參酌。且亦無任何證據證明該和解書之內容未包括精神慰
    撫金，原確定判決推論該和解書之內容未包括精神慰撫金，
    自屬無據。
  (二)次查「原告提出之證據，法院雖認為有相當之證明力，而對
    於被告所舉反證要不能恝置不論。」最高法院20年上字第11
    71號著有判例。再查民事訴訟法第226條第2、3項規定：「
    事實項下，應記載言詞辯論時當事人之聲明，．．。理由項
    下，應記載關於攻擊或防禦方法之意見及法律上之意見。」
  　本件伊在前訴訟程序第二審言詞辯論時即主張第一審判決
    認兩造存有勞僱關係，但關於勞動契約之重要事項，例如勞
    動契約何時開始、薪資、請假、獎懲等權利發生事實均無證
    據證明。再審被告主張每日工資2500元，再審原告否認，
    第一審判決自行認定最低薪資1 萬5840元，與再審被告所主
    張亦不符。再審被告具狀自陳其自83年起從事鋼筋籠之施
    作，故再審原告不必再施以教育訓練等情。且再審原告於前
    訴訟程序第一審審理中已主張再審被告對於得以最低工資計
    算殘廢給付一節，應負舉證責任。惟原確定判決對此聲明，
    卻未依法記載於判決書事項下，亦未於理由項下記載其意見
    ，顯然對再審原告所舉反證棄置不論。
    綜上所述，本件並無任何證據證明兩造間有勞動契約存在，
    且若稍事調查，應可認定兩造間係存有承攬關係而非勞動關
    係，原確定判決卻推論兩造間有勞動契約存在，因認有上開
    適用法規顯有錯誤之情事，爰依民事訴訟法第496 條第1 項
    第1 款規定，提起再審之訴。
三、再審被告未為何聲明及陳述。
四、按民事訴訟法第496條第1項第1款所謂適用法規顯有錯誤，
    係指確定判決所適用之法規顯然不合於法律規定，或與現尚
    有效之判例、解釋顯然違反者而言，不包括認定事實錯誤、
    取捨證據失當、漏未斟酌證據、判決不備理由及在學說上諸
    說併存致發生法律上見解歧異等情形在內（最高法院90年度
    台再字第27號判決、63年台上字第880號判例參照）。經查
    再審原告上開之主張，無非係就原確定判決取捨證據、認定
    事實之職權行使及判決是否不備理由所為論斷，非屬適用法
    規顯有錯誤之情形。且再審原告復未具體指出原確定判決「
    適用法規」，有何顯然不合於法律規定，或與現尚有效之判
    例、解釋，顯然違反之情形，是以再審原告執上述理由，主
    張原確定判決適用法規顯有錯誤云云，即無所據。至再審原
    告所引最高法院上開二判例，係就證據之取捨及事實之認定
    表示見解，此與適用法規是否顯有錯誤無關，再審原告引用
    上開二判例，主張原確定判決適用法規顯有錯誤，亦有未合
    。
五、綜上所述，再審原告依民事訴訟法第496 條第1 項第1 款規
    定，提起本件再審之訴，應認顯無理由，爰不經言詞辯論，
    逕以判決駁回之。
六、據上論結，本件再審之訴顯無理由，依民事訴訟法第502 第
    2 項、第78條，判決如主文。
中　　華　　民　　國　　94　　年　   10　 月　　17　　日
                              勞工法庭
                                  審判長法官     張國彬
                                  法      官     吳登輝
                                  法      官     徐文祥
以上正本證明與原本無異。
本件不得上訴。
中　　華　　民　　國　　94　　年　   10　 月　　17　　日
                                  書  記  官     黃富美
